臺灣桃園地方法院民事裁定　　　　　　 100年度小上字第47號
上　訴　人　台北桃源社區管理委員會
法定代理人　張泉永
被　上訴人　蘇玉坤
上列當事人間請求給付管理費事件，上訴人對於民國100年8月25
日本院桃園簡易庭100年度桃小字第836號第一審小額民事判決提
起上訴，本院裁定如下：
    主  文
上訴駁回。
第二審訴訟費用新臺幣壹仟伍佰元由上訴人負擔。
    理  由
一、按對於小額程序之第一審判決提起上訴，非以其違背法令為
    理由，不得為之；所謂判決違背法令，乃指判決不適用法規
    或適用不當，或有民事訴訟法第469 條所列第1 款至第5 款
    事由，其判決當然為違背法令，民事訴訟法第436 條之24第
    2 項、第436 條之32第2 項準用第468 條及第469 條第1 款
    至第5款分別定有明文。又依同法第436條之25規定，小額訴
    訟之上訴狀內應記載上訴理由，表明：(一)原判決所違背之法
    令及其具體內容；(二)依訴訟資料可認為原判決有違背法令之
    具體事實。是當事人對於小額程序之第一審判決提起上訴時
    ，須表明第一審判決有何上述違背法令之情形，且其上訴狀
    或理由書內應有具體之指摘，否則即難認其上訴為合法。若
    上訴人未於提起上訴後20日內補正合法之上訴理由書，依民
    事訴訟法第436條之32第2項準用同法第444條第1項前段及第
    471條第1項之規定，第二審法院毋庸命其補正，應以裁定駁
    回之。
二、本件上訴意旨略以：(一)被上訴人為上訴人社區住戶，於民國
    91年4 月起至同年6 月止，及自95年4 月起至99年3 月止，
    擔任社區之主任委員、副主任委員、監察委員等職務期間，
    共積欠管理費新臺幣（下同）55,216元。原審判決引用公寓
    大廈管理條例第10條第2 項之規定，認被上訴人得依上訴人
    社區先前89年3 月5 日所召開第6 屆第3 次區分所有權人會
    議（下稱系爭區分所有權人會議）決議內容免繳管理費，惟
    上開條例第10條第2 項係指關於「對共用部分、約定共用部
    分之修繕、管理、維護，由管理負責人或管理委員會為之。
    」，亦即屬於修繕、管理、維護執行義務之規範，與基本義
    務即管理費之繳納無關，原審判決套錯法條，難謂判決不違
    背法令。(二)繳納管理費為每個住戶之基本義務，不得免除，
    參照公寓大廈管理條例第21條亦無得免除之規定，原審判決
    竟認定管理費之繳納義務得以區分所有權人會議免除，顯有
    違法；又原審判決對被上訴人所舉出之會議決議是否悖於公
    序良俗及是否違背會議召集程序，決議是否合法等爭議，均
    未予以調查，有違民事訴訟法第277 條之規定。是以，原審
    判決上訴人敗訴，有所違誤，為此提起上訴等語，並聲明：
    原判決廢棄；被上訴人應給付上訴人55,216元，及自支付命
    令送達翌日起至清償日止，按週年利率5%計算之利息。
三、經查，上訴意旨以原審判決就公寓大廈管理條例第10條第2
    項規定適用不當，而提起上訴。然查，原審判決並未引用公
    寓大廈管理條例第10條第2 項規定為其判決依據，此觀諸原
    審判決「事實及理由」欄第三項之記載甚明，上訴人前開主
    張，顯非可採。又上訴人於原審以系爭區分所有權人會議出
    席人數不符規定，而質疑該次會議所為社區主委、副主委、
    監委、財委於任期內免繳管理費此一決議效力（見原審卷第
    44頁反面），然此部分業經原審認定區分所有權人會議出席
    人數不足法定人數，係屬決議方法之違法，且系爭區分所有
    權人會議係於89年3 月5 日召集，即便有上訴人所指出席人
    數不足法定人數之瑕疵，亦因未經與會人員表示異議或未與
    會之區分所有權人或住戶，於會後3 個月之除斥期間內向法
    院請求撤銷，而繼續有效存在，被上訴人自得依系爭區分所
    有權人會議決議事項免納任職社區委員期間之管理費，故認
    上訴人請求無理由，予以駁回。從而上訴意旨既未就原審判
    決前揭駁回理由有何違背法令之處為具體指摘，並說明其違
    背法令之內容，依首揭說明，其上訴自不合法。另上訴人於
    上訴理由中主張管理費之繳納義務不得以區分所有權人會議
    決議免除，系爭區分所有權人會議是否有召集程序之違法、
    決議內容是否違背公序良俗，原審均未予調查，而有違反民
    事訴訟法第277 條規定云云。經核，原審有無調查召集程序
    是否違法、決議內容、是否違背公序良俗，均與民事訴訟法
    第277 條規定毫不相涉。復上訴人上開主張係屬新攻擊防禦
    方法之提出，且無因原審法院違背法令致未能提出之情事，
    此參上訴人於原審言詞辯論終結前已表示無其他主張或調查
    新事證之請求等語至明（見原審卷第44頁反面），而依民事
    訴訟法第436 條之28前段規定：「當事人於第二審程序不得
    提出新攻擊或防禦方法。」，於本件小額訴訟之第二審程序
    不得提出，本院依法自不得調查及審酌。從而，本件上訴自
    未合法表明上訴理由，揆諸首揭規定及說明，其上訴並不合
    法，應予駁回。
四、末按於小額訴訟之上訴程序，法院為訴訟費用之裁判時，應
    確定其費用額；又訴訟費用，由敗訴之當事人負擔，民事訴
    訟法第436條之32第1項準用第436條之19第1項、第78條規定
    甚明。本件上訴既不合法，第二審訴訟費用1,500 元自應由
    上訴人負擔。爰依上揭法律規定，確定本件上訴人應負擔之
    訴訟費用額為1,500元。
五、據上論結，本件上訴為不合法，依民事訴訟法第436 條之32
    第1項、第2項、第444條第1項前段、第436條之19第1項、第
    95條、第78條，裁定如主文。
中    華    民    國    100   年    12    月    13    日
            民事第一庭  審判長法  官  郭琇玲
                              法  官  林哲賢
                              法  官  華奕超
以上正本證明與原本無誤。
不得抗告。
中    華    民    國   100    年    12    月    19    日
                              書記官  谷貞豫